臺灣高等法院臺中分院刑事判決　　　　　　　　　九十二年度上訴字第二一三九號
　　上　訴人即
　　被　　　告　丁○○
　　　　　　　　丙○○
右上訴人等因偽造文書等案件，不服臺灣苗栗地方法院九十二年度訴字第九八號中華
民國九十二年八月二十二日第一審判決（起訴案號：臺灣苗栗地方法院檢察署九十二
年度偵字第八四二、八六五號），提起上訴，本院判決如左：
    主      文
原判決關於丁○○行使偽造私文書部分，撤銷。
丁○○連續偽造署押，足以生損害於公眾及他人，累犯，處有期徒刑伍月，如易科罰
金，以參佰元折算壹日。
在苗栗縣警察局苗栗分局文山派出所偵訊筆錄上，所偽造之「劉宏恭」簽名署押貳枚
、指印署押玖枚；及在苗栗縣警察局苗栗分局文山派出所逮捕通知書共貳紙上，所偽
造之「劉宏恭」簽名署押共貳枚、指印署押共貳枚，均沒收。
其他部分，上訴駁回。
    事      實
一、丁○○有傷害、竊盜、侵占、及多次違反麻醉藥品管理條例等犯罪紀錄，至民國
    （下同）八十八年間，又因犯竊盜罪，經臺灣苗栗地方法院判處有期徒刑一年確
    定，於九十年九月二十二日縮刑期滿執行完畢；丙○○則於七十四年間有竊盜前
    科，復於八十三年間，因犯強盜罪，經台灣高等法院判處有期徒刑十四年確定，
    再於八十四年間因犯妨害自由罪，經台灣板橋地方法院判處有期徒刑四月確定，
    其後上開二罪因合於數罪併罰規定，經台灣板橋地方法院定其應執行刑為有期徒
    刑十四年二月確定，並於八十四年四月十八日開始執行，於八十九年九月二十九
    日假釋出獄，應至九十六年十月十四日才假釋期滿，現仍在假釋期間。詎丁○○
    與丙○○二人仍不知悔改，復基於共同意圖為自己不法所有之犯意聯絡（丁○○
    下列竊盜犯行，未經公訴人於本案起訴），於九十二年二月二十日上午五時許，
    由丙○○駕駛車牌號碼為ＬＨ－一二七八號之自用小客車搭載丁○○，並共同持
    有張榮仁（不知情）所有客觀上對於人之身體與生命具有危險性而足供兇器使用
    之老虎鉗、破壞剪、活動扳手、挫刀、鐵橇各一支，及螺絲起子二支，前往苗栗
    縣苗栗市○○路四七二號巷口，推由丁○○下手竊取甲○○所有車牌號碼為ＭＤ
    －五七七九號之自用小貨車，而丙○○則留在上開車牌號碼為ＬＨ－一二七八號
    之自用小客車上面把風接應。嗣丁○○下車之後，已進入甲○○上開自用小貨車
    而著手實施竊車之行為，但尚未得手之際，適有執行巡邏勤務之警員黃仁增、林
    世雄駕駛警車路過該處，丁○○見狀心虛，即自甲○○之上開自用小貨車內跑出
    ，並立即坐到上開車牌號碼為ＬＨ－一二七八號之自用小客車上與丙○○相偕駕
    車逃逸，因而未能竊取財物得逞。但警員黃仁增、林世雄目睹上情即知有異，乃
    駕駛警車鳴笛、閃燈追趕。後至同日清晨五時十分許，丁○○與丙○○所駕駛之
    上開車輛在苗栗市「嘉慶新城廣場」之停車場停車，丁○○即自該車右前座跑下
    車，往苗栗市北苗里嘉慶一一九號旁邊之水溝跳下並爬行十餘公尺，但仍被警員
    黃仁增逮捕，警員林世雄則至上開ＬＨ－一二七八號自用小客車逮捕當時因傷行
    動不便之丙○○，後並在車內扣得張榮仁所有之老虎鉗、破壞剪、活動扳手、挫
    刀、鐵橇各一支，及螺絲起子二支。
二、丁○○在被警員逮捕之後，因其在九十一年十二月間甫因施用毒品而被台灣苗栗
    地方法院以九十一年度毒聲字第九八四號刑事裁定移送強制戒治，其未到案執行
    而被通緝中，丁○○惟恐被收押並移送強制戒治，竟另行起意，於九十二年二月
    二十日早上七時五十分之後，在苗栗縣警察局苗栗分局文山派出所警員黃仁增對
    其訊問而制作警訊筆錄時，即冒用其兄「劉宏恭」之姓名應訊，嗣並基於概括犯
    意，先在苗栗縣警察局苗栗分局文山派出所偵訊筆錄上，於「受訊問人」、「被
    詢問人」欄下，及筆錄內容增、刪處，以及騎縫處，共偽造「劉宏恭」之簽名署
    押二枚、及指印署押九枚；後又在苗栗縣警察局苗栗分局文山派出所逮捕通知書
    共貳紙上，再偽造「劉宏恭」之簽名署押共二枚、及指印署押共二枚。其偽造「
    劉宏恭」簽名與指印署押之行為，除足生損害於劉宏恭之外，並足生損害於苗栗
    縣警察局苗栗分局文山派出所警員偵辦上開竊盜刑案之正確性。
三、案經苗栗縣警察局苗栗分局移送臺灣苗栗地方法院檢察署檢察官偵查起訴。
    理      由
一、訊據本案上訴人即被告（以下簡稱為被告）丁○○對其確有於前開時、地，因前
    開動機而在苗栗縣警察局苗栗分局文山派出所偵訊筆錄上，及在苗栗縣警察局苗
    栗分局文山派出所之逮捕通知書上，先後偽造「劉宏恭」簽名與指印署押之犯行
    ，已於警、偵訊中，及於原審法院及本院審理時，均坦白承認。被告丁○○此部
    分犯罪事實，並經被害人劉宏恭指證甚詳，且有上開苗栗縣警察局苗栗分局文山
    派出所偵訊筆錄、及逮捕通知書在卷可稽。被告丁○○上開偽造「劉宏恭」簽名
    與指印署押之行為，除足生損害於劉宏恭之外，亦足生損害於苗栗縣警察局苗栗
    分局文山派出所警員偵辦上開竊盜刑案之正確性。事證明確，被告丁○○此部分
    之犯行堪以認定。
二、另就上開竊盜犯行部分，本案上訴人即被告（以下簡稱為被告）丙○○雖坦承伊
    確有在前開時、地被警逮捕，及被查獲案外人張榮仁所有之老虎鉗、破壞剪、活
    動扳手、挫刀、鐵橇各一支與螺絲起子二支之事實，亦坦承伊在遭警逮捕之前，
    確有駕駛車牌號碼為ＬＨ－一二七八號之自用小客車搭載丁○○前往苗栗市○○
    路四七二號巷口，後被警車追逐之情事，但被告丙○○矢口否認伊有與丁○○共
    同下手竊取被害人甲○○所有車牌號碼為ＭＤ－五七七九號之自用小貨車之犯行
    ，並辯稱：伊係因為丁○○告知要拿衣服，才駕車搭載丁○○，詎在苗栗市○○
    路四七二號巷口，適遇警車巡邏，丁○○告知其被通緝，要伊開車快走，伊才駕
    車離開，伊與丁○○在苗栗市○○路四七二號巷口均未下車，不可能著手行竊甲○○所有之上開車輛，甲○○上開車輛被人破壞部分，亦非丁○○持扣案證物所
    為，且伊等係駕車離開很遠才遭警車追逐，警員黃仁增、林世雄證稱其等視線始
    終緊隨，並有目睹丁○○下車行竊，其等之證詞殊非實在，伊與丁○○均無上開
    竊盜犯行，應不為罪等語。共同被告丁○○於本院審理時，亦附會被告丙○○之
    辯詞，而供稱：伊在苗栗市○○路四七二號巷口實未下車，係因違反毒品危害防
    治條例案件遭受通緝，才見警心虛，而要被告丙○○駕車離開云云。
三、然查：
（一）本案被告丙○○於警訊時，供稱案發當天凌晨係在苗栗縣銅鑼鄉火車站讓丁○○上車，此後開車到處玩，隨後要上新竹，並未供述要駕車搭載丁○○拿衣服
      之事（見九十二年度偵字第八四二號偵查卷宗第十三頁），此後在檢察官偵訊
      時，除坦承丁○○有在苗栗市○○路四七二號巷口下車之外，亦從未供述伊在
      上開案發時間，有要駕車搭載丁○○拿衣服之事。另共同被告丁○○無論在警
      訊中或檢察官訊問時，亦未供述有要拿衣服之事，且於檢察官訊問時，供稱：
      「他（指丙○○）凌晨時到我家敲門，把我吵醒，我本來在睡覺，吵醒我之後
      ，他問我要不要陪他去新竹」、「（案發當時）要去新竹，因丙○○說要去找
      他的朋友」等語（見九十二年度偵字第八六五號偵查卷宗第三七頁）。查被告
      丙○○與共同被告丁○○二人自警訊時起，即否認其等有上開竊盜犯行。茍其
      等於前開時間，到苗栗市○○路四七二號巷口之案發地點，係要找人拿衣服，
      要無在警、偵訊中均不為供述之理。事後再辯稱此情，顯難採信。又上開案發
      時間係在尚屬冬天之清晨五時，謂被告二人會為此事於上開時間出門，亦悖情
      理。被告丙○○與共同被告丁○○此部分所辯，尚難採信。
（二）又本案共同被告丁○○確曾於九十一年十二月間，甫因施用毒品而被台灣苗栗
      地方法院以該院九十一年度毒聲字第九八四號刑事裁定移送強制戒治，且因丁○○經通知並未到案執行而被通緝，此雖有共同被告丁○○之前科紀錄表在卷
      可憑，惟共同被告丁○○於前開時間，在案發地點即苗栗市○○路四七二號巷
      口確有下車，除經被告丙○○在檢察官訊問時供述無誤外，並經警員黃仁增在
      偵查中證述：「我與同事林世雄當時在執行巡邏，在自治路發現ＬＨ－一二七
      八號自小客車發動狀態停在快車道，然後見到丁○○由ＭＤ－五七七九號自小
      貨車跑出來，坐上ＬＨ－一二七八副駕駛座就匆忙逃逸，然後我們馬上開警示
      燈鳴笛追趕，後來追到嘉慶新城附近，丁○○就跳入水溝內，後來他爬上水溝
      時即被抓到，丙○○是另一同事林世雄抓到」等情明確（見九十二年度偵字第
      八四二號偵查卷宗第三八頁）。警員林世雄在檢察官訊問時，亦為相同之證詞
      （見同上偵查卷宗第三九頁）。另被害人甲○○於警、偵訊中，亦分別指述：
      「我自小貨ＭＤ－五七七九號昨晚回來未上鎖，但警方通知我時，車內鑰匙孔
      已被竊嫌用工具撬壞掉了」、「沒有（財物損失），但車內一些資料已遭翻閱
      ，且駕駛座座墊已被調整到平躺的位置，發動電門鎖頭遭撬開」、「．．．．
      ．．後來我到車內看，發現車子電門被撬爛」（見同上偵查卷宗第十四、三八
      頁）等語，核與案發後ＭＤ－五七七九號自小貨車被拍攝之照片相符（見同上
      偵查卷宗第十七頁）。足證案發當時，共同被告丁○○確有攜帶扣案之證物下
      車進入被害人甲○○所有車牌號碼為ＭＤ－五七七九號之自用小貨車著手竊盜
      行為，而被告丙○○則留在車牌號碼為ＬＨ－一二七八號之自用小客車上面把
      風接應無誤。嗣在原審法院審理時，被告丙○○與共同被告丁○○雖否認上開
      竊盜犯行，但經原審法院傳訊警員黃仁增、林世雄，其等再為相同之證詞。另
      被害人甲○○在原審法院訊問時，亦再指證：「之前駕駛座旁車門的鎖就被破
      壞，但本件案發後鑰匙孔才被人破壞」、「（車子被偷時，鑰馳孔）有被撬過
      ，但是（在）關的狀態）」、「是（因本案之發生，車子發動之鑰匙孔有被人
      撬過），在這之前沒有」、「（當天車上）沒有（失竊財物），但有被翻過」
      等語（見原審卷宗第八六至八八頁）。上開證人及被害人與被告丙○○、丁○○二人無仇無怨，豈會共同構詞誣攀。如警員黃仁增、林世雄二人並未目睹上
      情，其等又豈會無緣無故駕駛警車追逐被告丙○○所駕駛之車輛。再徵之被告
      丙○○與共同被告丁○○原雖否認丁○○有在案發地點下車，但後又分別改稱
      ：「我載丁○○（到該處）去他岳父家拿衣服，我車上等他，然後他拿衣服出
      來後，我們就走了，接下來就是在路上碰到警察」（丙○○之供述）、「我有
      去岳父家拿衣服」、「他住在案發地點附近」等語（見原審卷宗第七九、八○
      、八九頁），前後所供顯有反覆，且其等二人在原審法院分別供述拿取衣服之
      後係要去中壢或新竹，亦見歧異各情，被告丙○○與共同被告丁○○上開所辯
      ，顯係卸責之詞，無可採信。
（三）復有老虎鉗、破壞剪、活動扳手、挫刀、鐵橇各一支，及螺絲起子二支扣案可
      憑。而上開老虎鉗、破壞剪、活動扳手、挫刀、鐵橇、及螺絲起子均為鋼鐵材
      質，質地堅硬，客觀上對於人之身體與生命具有危險性而足供兇器使用，應無
      疑義。綜上所述，被告丙○○與共同被告丁○○上開攜帶兇器竊盜之犯行，事
      證至為明確而堪認定。雖因警員前來巡邏而未能竊得財物，仍應負攜帶兇器竊
      盜未遂之罪責。
四、是核被告二人所為，（一）就被告丙○○部分，係犯刑法第三百二十一條第二項
    、第一項第三款之攜帶兇器竊盜未遂罪。就此犯行之實施，被告丙○○與共同被
    告丁○○之間有犯意之聯絡，並由丁○○下手實施，丙○○擔任把風接應，均為
    共同正犯。因被告丙○○上開攜帶兇器竊盜之犯行尚屬未遂，應依刑法第二十六
    條前段之規定減輕其刑。至於扣案之老虎鉗、破壞剪、活動扳手、挫刀、鐵橇各
    一支，及螺絲起子，因屬不知情之案外人張榮仁所有，業證其在原審法院結證在
    卷，爰不為沒收之諭知。（二）就被告丁○○上開偽造「劉宏恭」簽名與指印署
    押之行為，係犯刑法第二百十七條第一項之偽造署押罪。公訴人就此部分，雖指
    訴被告丁○○係犯刑法第二百十六條、第二百十條之行使偽造私文書罪，惟被告
    丁○○僅係單純在苗栗縣警察局苗栗分局文山派出所之偵訊筆錄上，於「受訊問
    人」、「被詢問人」欄下，及筆錄內容增、刪處，以及騎縫處，偽造「劉宏恭」
    之簽名與指印署押，及在苗栗縣警察局苗栗分局文山派出所通知其遭受逮捕之逮
    捕通知書共貳紙上偽造「劉宏恭」之簽名與指印署押，以證明其係「劉宏恭」本
    人，尚難因其在上開筆錄或文件上偽造上開簽名與指印署押，即認上開行為已生
    偽造何項私文書之法律效果。此與交通違規事件之被舉發人，在取締警員所製作
    之「舉發違反道路交通管理事件通知單」上面之「收受通知者聯」欄內偽造他人
    簽名，因上開簽名係用來表示被冒名者已經收受警員製作違規內容與舉發條文等
    內容完成之「舉發違反道路交通管理事件通知單」之「收受通知者聯」，而具有
    收據之性質，可認屬偽造私文書之情形尚有不同。是公訴人就此部分之起訴法條
    尚有未洽，應予變更。又被告丁○○上開先後偽造「劉宏恭」簽名與指印署押之
    行為，雖有先後之分，但其犯罪時間緊接，所犯罪名相同，顯係基於概括之犯意
    反覆而為，應依刑法第五十六條連續犯之規定論以一罪，並加重其刑。另被告丁○○除有傷害、竊盜、侵占、及多次違反麻醉藥品管理條例等犯罪紀錄外，其於
    八十八年間，又因犯竊盜罪，經臺灣苗栗地方法院判處有期徒刑一年確定，於九
    十年九月二十二日縮刑期滿執行完畢之事實，有台灣苗栗地方法院檢察署刑案資
    料查註紀錄表及本院被告全國前案紀錄表在卷足佐，其在受此有期徒刑之執行完
    畢，五年以內再犯本件有期徒刑以上之罪，為累犯，應依刑法第四十七條規定遞
    加（重）其刑。在苗栗縣警察局苗栗分局文山派出所偵訊筆錄上，所偽造之「劉
    宏恭」簽名署押二枚、指印署押九枚，及在苗栗縣警察局苗栗分局文山派出所逮
    捕通知書共貳紙上所偽造之「劉宏恭」簽名署押共二枚、指印署押共二枚，均應
    依據刑法第二百十九條之規定宣告沒收。
五、本案經本院審理終結後，臺灣苗栗地方法院檢察署檢察官雖於九十二年十二月二
    十五日以苗檢惠字九二偵四八八八字第一八二一八號函，將被告丁○○上開未經
    起訴之竊盜犯行移請本院併辦。惟被告丁○○上開竊盜犯行與被告丁○○上開偽
    造署押之犯行，並無牽連犯等裁判上一罪之關係，此係公訴人於起訴時即是認之
    事實。依據被告丁○○於偵、審中供述其偽造署押之犯罪動機，亦難認告丁○○
    上開竊盜犯行與被告丁○○上開偽造署押之犯行，有何牽連犯等裁判上一罪之關
    係。被告丁○○此部分竊盜犯行既未經公訴人起訴，本院自屬無從審理。至於公
    訴人將被告丁○○本案所犯竊盜犯行，移請原審法院另案審理被告丁○○竊盜案
    件（即原審法院九十一年度訴字第四四五號丁○○竊盜案件）併案審理後，雖因
    該案審理終結而被退回併辦，但併案公訴人如認被告丁○○本案所犯竊盜犯行與
    該案有連續犯關係，即應洽請該案公訴人對原審法院九十一年度訴字第四四五號
    刑事案件提起上訴，再於該案上訴審移請併辦；或因該案已經判決確定而為適當
    之處分。如併案公訴人認被告丁○○本案所犯竊盜犯行與該案無連續犯之裁判上
    一罪關係，亦應將被告丁○○本案所犯竊盜犯行另行起訴，始為適法。上開併辦
    應予退回，併此敘明。
六、原審判決就被告丁○○上開偽造署押之行為予以論罪科刑固非無見，惟被告丁○○上開偽造「劉宏恭」簽名與指印署押之行為，僅係犯刑法第二百十七條第一項
    之偽造署押罪，原審判決認犯刑法第二百十六條、第二百十條之行使偽造私文書
    罪，尚有未洽，又就被告丁○○在苗栗縣警察局苗栗分局文山派出所之偵訊筆錄
    上所偽造之「劉宏恭」指印署押未予詳算，僅宣告沒收四枚，此部分亦有未合。
    是被告丁○○上訴指摘原審判決就此部分不當，其上訴為有理由，自應由本院將
    原審判決之此部分予以撤銷改判。爰審酌被告丁○○之品行、犯罪動機、所生危
    害、及犯後坦承此部分犯罪等一切犯罪情狀，量處其刑如主文所示，並諭知有期
    徒刑易科罰金之折算標準。被告丁○○在苗栗縣警察局苗栗分局文山派出所偵訊
    筆錄上，所偽造之「劉宏恭」簽名署押二枚、指印署押九枚，及在苗栗縣警察局
    苗栗分局文山派出所逮捕通知書共貳紙上所偽造之「劉宏恭」簽名署押共二枚、
    指印署押共二枚，均依法宣告沒收。至於被告丙○○部分，原審判決以其攜帶兇
    器竊盜未遂之犯行已臻明確而堪認定，乃審酌被告丙○○有前開前科素行非佳、
    於假釋期間仍再犯罪、雖未取得財物但犯罪後仍飾詞卸責未見悔意等一切犯罪情
    狀，並依據刑事訴訟法第二百九十九條第一項前段、刑法第二十八條、第三百二
    十一條第二項、第一項第三款、第刑法第二十六條前段等規定，量處被告丙○○
    有期徒刑七月，其認事用法與量刑均無不合。被告丙○○仍以前開情詞提起上訴
    而否認犯罪，並指摘原審判決對其論罪科刑不當，其上訴為無理由，應予駁回。
七、據上論斷，應依刑事訴訟法第三百六十八條、第三百六十九條第一項前段、第三
    百六十四條、第二百九十九條第一項前段、第三百條、第五十六條、第二百十七
    條第一項、第四十七條、第四十一條第一項、第二百十九條、罰金罰鍰提高標準
    條例第二條，判決如主文。
本案經檢察官乙○○到庭執行職務。
中      華      民      國      九十三  年      一      月      七      日
                                臺灣高等法院臺中分院刑事第三庭
                                      審判長法  官  陳  朱  貴
                                            法　官　胡　忠　文
                                            法  官  廖  柏  基
右正本證明與原本無異。
檢察官就被告丁○○部分，得上訴。
其餘不得上訴。
如不服本判決應於收受送達後十日內向本院提出上訴書狀，其未敘述上訴之理由者並
得於提起上訴後十日內向本院補提理由書（均須按他造當事人之人數附繕本）。
                                            書記官　詹  錫　朋
中      華      民      國      九十三  年      一      月      八      日
附錄條文
刑法第二百一十七條第一項：
偽造印章、印文或署押，足以生損害於公眾或他人者，處三年以下有期徒刑。
刑法第三百二十一條：
犯竊盜罪而有左列情形之一者，處六月以上、五年以下有期徒刑：
一  於夜間侵入住宅或有人居住之建築物、船艦或隱匿其內而犯之者。
二  毀越門扇、牆垣或其他安全設備而犯之者。
三  攜帶兇器而犯之者。
四  結夥三人以上而犯之者。
五  乘火災、水災或其他災害之際而犯之者。
六  在車站或埠頭而犯之者。
前項之未遂犯罰之。
                                                                        Ａ
